臺灣高等法院刑事判決　　　　　　　　　　　　　　九十三年度上訴字第五九一號
　　上　訴　人　臺灣臺北地方法院檢察署檢察官
　　上　訴　人
　　即　被　告　乙○○
　　選任辯護人　張至剛律師
右上訴人因被告偽造有價證券案件，不服臺灣臺北地方法院九十二年度訴字第一四○
八號，中華民國九十三年二月四日第一審判決（起訴案號：臺灣臺北地方法院檢察署
九十二年度偵字第二四六三號）提起上訴，本院判決如左：
    主  文
上訴駁回
    事  實
一、乙○○於民國九十年間違反貪污治罪條例案，嗣經台灣台北地方法院判處有期徒
    刑一年六月，緩刑四年確定。竟不思警惕，仍因需金錢週轉，於九十年九月二十
    日至甲○○位於台北縣中和市○○街二五巷六之三號住處，向甲○○借款新台幣
    （下同）十五萬元，惟因乙○○先前即向甲○○借款三十萬元尚未歸還，甲○○
    為確保債權，乃要求乙○○需找保證人共同簽發本票作為借款之擔保，始同意借
    款，詎乙○○為取得借款十五萬元，竟未經過丙○○之同意或授權，意圖供行使
    之用，於同日在如附表所示之本票發票人欄內偽造丙○○簽名一枚，使丙○○與
    乙○○為本票之共同發票人，而偽造如附表所示之本票即有價證券，完成後即於
    同日行使該本票，持向甲○○借款十五萬元，足生損害於丙○○。嗣因甲○○向
    丙○○提示該本票，丙○○始悉上情。
二、案經甲○○訴請台灣台北地方法院檢察署檢察官偵查起訴。
    理  由
一、訊之被告乙○○固坦承以自己及丙○○為共同發票人，簽發如附表所示之本票，
    並持以行使，向告訴人甲○○借款十五萬元等情不諱，惟矢口否認有何偽造有價
    證券犯行，辯稱：被告沒有偽造本票，是甲○○、葉瑞鳳指使我在該本票發票人
    欄簽丙○○的名字，被告有事先打電話徵求丙○○之意見，丙○○雖未明白同意
    ，但已默示同意，被告亦事後亦已告知丙○○，徵得丙○○之同意；況被告於該
    本票所載到期日前之九十年十二月十八日即已清償全部借款云云。惟查：
（一）被告於原審訊問時供稱：我在甲○○家中原是開郵局劃撥支票，後又多提供一
      張丙○○的本票保證，其中丙○○的簽名是我簽的，當天我同時將支票及本票
      交出，並拿了十五萬元的現金等語（見原審卷九十三年一月七日筆錄第三至四
      頁）；核與告訴人甲○○於原審訊問時陳稱：乙○○向我借錢，我要求乙○○
      要找一個我認為可靠的保證人簽發本票，後來他拿給我一張寫有丙○○與乙○○的本票，我就借他十五萬元等語相符（見原審卷九十二年十二月二十四日筆
      錄第六至九頁），並有附表所示之本票附卷可稽（見他字卷第二頁）。因之，
      附表所示本票上丙○○之簽名，係由被告所簽署，並於九十年九月二十四日持
      向甲○○，借得款項共十五萬元現金之事實足堪認定。
（二）被告雖辯稱係甲○○、葉瑞鳳指使其在該本票發票人欄簽丙○○的名字云云。
      然此為甲○○所否認，並稱：乙○○當日到我家來借錢，因她先前向我借三十
      萬元未還，乃要求她找一位可靠的保證人共同簽發本票，我並沒有指定要丙○○擔任保證人，我只是要她找一個可以信賴的人，我則利用這段時間籌錢，後
      來她就拿丙○○簽好名字的本票來借錢，我拿到本票時該本票均已填載完畢等
      語（見原審卷九十二年十二月二十四日筆錄第四至七頁），告訴人之妻葉瑞鳳
      亦證稱：陳秀雲借錢當日有打電話給我，說要向我先生借錢，我並沒有建議乙○○找丙○○替她擔保借款等語（見原審卷九十二年十二月二十四日筆錄第九
      至十二頁）。二人所述相符。況且，告訴人既係為擔保債權而要求被告另找保
      證人共同簽發本票，豈可能任由被告自行在本票發票人欄增列丙○○簽名？被
      告此部分所辯，係卸責之詞，不可採信。
（三）關於丙○○有無同意或授權被告以丙○○之名義簽發本票。查被告於原審訊問
      時自承：我有和丙○○說，但是她因為覺得不妥，所以沒有答應，我是開完本
      票才跟丙○○說的等語（見原審卷九十三年一月七日筆錄第三頁）；又稱：「
      我確實沒有經過丙○○的同意開她的本票」（見原審九十三年一月七日筆錄第
      五頁）。核與甲○○於原審訊問時證稱：我後來拿本票給丙○○看時，丙○○
      說沒有簽發，我才請丙○○在本票影本旁註明：「本票非本人所簽，本人亦未
      授權他人代簽」等語相符（見原審卷九十二年十二月二十四日筆錄第十三頁）
      ；證人丙○○於原審訊問時更證稱：被告有說因要向甲○○借錢，請我當保證
      人，我當時只說再說，沒有肯定答應她，而且她只是說作保，要請我背書，她
      也未說作保的方式，當時是否已經簽發本票我不知道，是到九十年十二月十三
      日甲○○拿本票給我看的時候，我才第一次看到該本票，這也才是我第一次知
      道這件事情，我很吃驚，並在本票影本旁註明該本票非我所簽，也未授權他人
      代簽等語（見原審九十二年十二月三日審判筆錄第九至十一頁）；又稱：我還
      未作決定前，她就簽了（見前述筆錄第五頁），互核三人之陳述，皆相符合，
      足見被告雖曾對丙○○談及向甲○○借錢及請丙○○同意作保或當保證人，但
      丙○○並未表示同意，遑論同意或授權被告在本票發票人欄增列丙○○為發票
      人。因之，丙○○雖於本院訊問時改稱：被告在電話中向沈先生借錢，問我肯
      不肯給他作證，也就是作保，我說再考慮一下，他一再要求我，我就未講話，
      後來並把電話掛斷；過了一段時間，他又打電話跟我講，說已經把我名字簽上
      去，已經和甲○○簽好，回報我一下，我未講話云云。又稱：他說要用我的名
      義簽發一張本票，他叫我替他背書云云；又改稱：他沒有找我寫那張本票，但
      是他有跟我講說他已經寫了，叫我答應他，他電話給我通報以後，再寫本票云
      云（見本院卷九十三年四月二十七日筆錄第六至八頁）。觀其證述內容，被告
      打電話究係請其為之作證、作保、還是背書？被告是否徵求其同意共同簽發本
      票？是事先取得同意再簽寫姓名？還是先簽署姓名再加以告知？前後反覆、不
      一，與其原審訊問時所述不同，甚至與被告於原審訊問時所述：丙○○覺得不
      妥，所以沒有答應，我是開完本票才跟丙○○說的等語不符，若再參諸附表本
      票影印本上經丙○○於九十年十二月十三日記載：「影本上的本票非本人所簽
      ，本人亦未授權他人代簽」等字樣（見他字卷第二頁）。更可見丙○○於本院
      訊問時之證詞，有迴護被告之意，不可採信。被告所辯丙○○於電話中有默示
      之同意云云，亦係避重就輕之詞，不可採信。
（四）被告另辯稱：我於本票所載到期日前之九十年十二月十八日即已清償全部借款
      云云。惟查：告訴人係因本票到期後未獲兌付，始向丙○○催討票款，此經告
      訴人陳述在卷，被告所辯不僅不可採信，更足認被告所為有使丙○○擔負共同
      發票人責任之危險，足以生損害於丙○○。至於被告所提之告訴人甲○○於九
      十年十二月十八日收受十五萬元之收據，應係被告對告訴人前欠之清償，此觀
      告訴人陳稱：被告向我借過三十萬元尚未還，還要向我借，我會怕等語（見原
      審九十二年十二月二十四日筆錄第六頁）及告訴人另對被告取得支付命令之執
      行名義即明（見他卷第三、四頁）。
（五）綜上所述，本案事證明確，被告犯行堪以認定。
二、核被告乙○○所為，係犯刑法第二百零一條第一項之偽造有價證券罪。被告偽造
    丙○○簽名之行為，為偽造本票有價證券之部分行為，且行使偽造有價證券之低
    度行為，為意圖供行使之用而偽造有價證券之高度行為所吸收，均不另論罪。查
    被告因一時失慮而罹重典，雖係意圖供行使之用而偽造有價證券，然金額尚非巨
    大，且已清償全部借款，此據告訴人陳稱在卷，被告確有急需，本意並非執此詐
    騙告訴人，情輕法重，依其犯罪情狀，客觀上足以引起一般同情，雖科以法定最
    低度之刑，猶嫌過苛，爰依刑法第五十九條規定減輕其刑。原審認被告罪證明確
    ，適用刑法第二百零一條第一項、第五十九條、第二百零五條，罰金罰鍰提高標
    準條例第一條前段之規定，並審酌被告之犯罪動機係因一時週轉困難、犯罪目的
    、手段、品行、所生之危害及犯罪後態度等一切情狀，量處有期徒刑二年；並敘
    明附表所示之本票雖未扣案，然不能證明業已滅失，且本票上僅「丙○○」為共
    同發票人部分係屬偽造，其餘發票人即被告之簽名部分並無不實，為避免影響合
    法執票人對於真正發票人之票據權利，尚不得將整張本票宣告沒收，而僅就偽造
    「丙○○」為共同發票人部分，依刑法第二百零五條規定宣告沒收。本院認原審
    法院之認事用法均無不當，量刑亦屬妥適。
三、檢察官上訴以原審雖依刑法第五十九條之規定酌減其刑，惟金額多寡及清償與否
    皆屬刑法第五十七條量刑事由，且依被告所犯情節，在客觀上並無足以引起社會
    上一般人同情之情形，況被告犯罪，仍飾詞狡賴，犯後態度惡劣等情，指摘原審
    判決過輕。然量刑乃事實法院之職權，若事實審法院在法定刑內，依法審酌刑法
    第五十七條所定事由，量定刑期，除非有顯然不當之情形，實難任意指摘。又按
    刑事審判之量刑，在於實現刑罰權之分配正義，故法院對有罪被告科刑，應符合
    罪刑相當原則，使罰當其罪，以契合人民法律感情，此所以刑法第五十七條明定
    科刑時應審酌一切情狀，尤應注意該條所列各款事項，以為科刑輕重之標準，此
    亦為刑法第五十九條授權法院得因具體個案犯罪情狀，而予酌量減輕其刑之緣由
    。查原審於量刑時已審酌被告之犯罪動機係因一時週轉困難、犯罪目的、手段、
    品行、所生之危害及犯罪後態度等一切情狀；並考量其犯罪之情節尚非重大，惟
    其所犯本罪之法定本刑卻為三年以上十年以下有期徒刑，得併科三千元以下罰金
    ，與其犯罪情節相較，實屬情輕而法重，客觀上足以引起一般之同情，若處以最
    低度之刑，仍嫌過重，被告犯罪之情狀，尚非不可憫恕。檢察官執前詞上訴，難
    認有理由。而被告上訴否認犯罪，指摘原審判決不當，亦無理由。被告及檢察官
    之上訴，均應駁回。
據上論斷，應依刑事訴訟法第三百六十八條，判決如主文。
本案經檢察官朱家崎到庭執行職務。
中　　　華　　　民　　　國　　九十三　　年　　　五　　　月　　 十一 　　日
                              臺灣高等法院刑事第七庭
                                  審判長法  官  吳  啟  民
                                        法  官  蘇  隆  惠
                                        法  官  林  瑞  斌
右正本證明與原本無異。
如不服本判決應於收受送達後十日內向本院提出上訴書狀，其未敘述上訴之理由者並
得於提起上訴後十日內向本院補提理由書（均須按他造當事人之人數附繕本）。
                                        書記官  丁  淑  蘭
中　　　華　　　民　　　國　　九十三　　年　　　五　　　月　　 十一 　　日
附錄本案所犯法條全文：
刑法第二百零一條第一項
意圖供行使之用，而偽造、變造公債票，公司股票或其他有價證券者，處三年以上十
年以下有期徒刑，得併科三千元以下罰金。
附表：
┌────────┬───────┬──────────┬───────┐
│  發  票  日    │  發  票  人  │   到  期  日       │ 本票金額     │
│                │              │                    │ （新台幣）   │
├────────┼───────┼──────────┼───────┤
│九十年九月二十日│乙○○、丙○○│ 九十年十二月二十日 │ 十五萬元     │
└────────┴───────┴──────────┴───────┘
